【裁判字號】    97,台上,163
【裁判日期】    970124
【裁判案由】    清償代收款
【裁判全文】
最高法院民事裁定              九十七年度台上字第一六三號
上  訴  人  甲○○
            乙○○
            丙○○
            丁○○
共      同
訴訟代理人  劉昌崙律師
            林聖彬律師
被 上訴 人  戊○○
            己○○
            庚○○
            辛○○
            壬○○
            癸○○
上列當事人間請求清償代收款事件，上訴人對於中華民國九十六
年十一月十三日台灣高等法院再審判決（九十五年度重再字第二
四號），提起上訴，本院裁定如下：
    主  文
上訴駁回。
第三審訴訟費用由上訴人負擔。
    理  由
按上訴第三審法院，非以原判決違背法令為理由，不得為之。又
提起上訴，上訴狀內應記載上訴理由，其以民事訴訟法第四百六
十九條所定事由提起第三審上訴者，應於上訴狀內表明：原判決
所違背之法令及其具體內容、暨依訴訟資料合於該違背法令之具
體事實。其依同法第四百六十九條之一規定提起上訴者，並應具
體敘述為從事法之續造、確保裁判之一致性或其他所涉及之法律
見解具有原則上重要性之理由。同法第四百六十七條、第四百七
十條第二項分別定有明文。而依同法第四百六十八條規定，判決
不適用法規或適用不當者，為違背法令；依同法第四百六十九條
規定，判決有該條所列各款情形之一者，為當然違背法令。是當
事人提起第三審上訴，如合併以同法第四百六十九條及第四百六
十九條之一之事由為上訴理由時，其上訴狀或理由書應表明該判
決所違背之法令條項，或有關判例、解釋字號，或成文法以外之
習慣或法理等及其具體內容，暨係依何訴訟資料合於該違背法令
之具體事實，並具體敘述為從事法之續造、確保裁判之一致性或
其他所涉及之法律見解具有原則上重要性之理由。如未依上述方
法表明，或其所表明者與上開法條規定不合時，即難認為已合法
表明上訴理由，其上訴自非合法。本件上訴人對於原判決提起第
三審上訴，雖以該判決違背法令為由，惟核其上訴理由狀所載內
容，係就原審取捨證據、認定事實之職權行使所論斷：於前訴訟
程序中，被上訴人即再審被告即已提出陳根旺設於上海銀行活期
儲蓄存款存摺簿影本為證，而上訴人即再審原告係陳根旺之繼承
人，陳根旺過世後，該存摺因繼承由上訴人持有，其對該存摺之
記載情形，應有所知悉；另上訴人提出之原證四至七支票影本，
依上訴人主張均係由上開存摺帳戶內支付兌現，則該存摺對此情
形均有載明，是該存摺及支票影本等證物，顯非上訴人於前訴訟
程序所不知而現始知之，或雖知有此證物而不能使用，現始得使
用之證物，即非民事訴訟法第四百九十六條第一項第十三款所稱
「發現未經斟酌之證物」。上訴人以原確定判決有該款之再審事
由，提起本件再審之訴，為無理由等情，指摘為不當，並就原審
命為辯論及已論斷者，泛言謂為違法，而非表明該判決所違背之
法令及其具體內容，暨依訴訟資料合於該違背法令之具體事實，
更未具體敘述為從事法之續造、確保裁判之一致性或其他所涉及
之法律見解具有原則上重要性之理由，難認其已合法表明上訴理
由。依首揭說明，應認其上訴為不合法。
據上論結，本件上訴為不合法。依民事訴訟法第四百八十一條、
第四百四十四條第一項、第九十五條、第七十八條，裁定如主文
。
中    華    民    國  九十七  年    一    月  二十四  日
                      最高法院民事第七庭
                          審判長法官  劉  福  來
                                法官  陳  國  禎
                                法官  吳  謀  焰
                                法官  許  正  順
                                法官  葉  勝  利
      本件正本證明與原本無異
                                      書  記  官
中    華    民    國  九十七  年    二    月    一    日
                                                      v


司法院資訊處製作；財團法人民間司法改革基金會備份。
